【裁判字號】    97,重上更(三),38
【裁判日期】    971117
【裁判案由】    貪污治罪條例
【裁判全文】
臺灣高等法院高雄分院刑事判決    97年度重上更(三)字第38號
    上  訴  人  臺灣高雄地方法院檢察署檢察官
    上  訴  人
    即  被  告  戊○○
    選任辯護人  柳聰賢  律師
    上  訴  人
    即  被  告  乙○○
    指定辯護人  本院公設辯護人  于欣潔
    上  訴  人
    即  被  告  丙○○
    選任辯護人  陳旻沂  律師
                張堯鈞  律師
上列上訴人因被告等貪污治罪條例案件，不服臺灣高雄地方法院
93年度訴字第3 號中華民國93年6 月7 日第一審判決（起訴案號
：臺灣高雄地方法院檢察署92年度偵字第22719 號、第24183 號
），提起上訴，本院判決後，經最高法院第三次發回，本院判決
如下：
    主  文
原判決關於戊○○侵占職務上持有之非公用私有財物罪、乙○○
、丙○○部分，均撤銷。
戊○○依法令從事公務之人員，共同對於違背職務之行為收受賄
賂罪，處有期徒刑拾年捌月，褫奪公權捌年，所得財物新台幣陸
萬元及海洛因粉末壹包（重量約貳錢，約值新台幣肆萬元），均
應予連帶追繳沒收，如全部或一部無法追繳時，以其財產抵償之
，或追徵其價額（海洛因粉末壹包部分）。
乙○○、丙○○依法令從事公務之人員，共同侵占職務上持有之
非公用私有財物罪，各處有期徒刑伍年陸月，褫奪公權年；所
得財物海洛因粉末壹包（重量約貳錢，約值新台幣肆萬元）應予
連帶追繳沒收，如全部或一部無法追繳時，追徵其價額。
    事  實
一、戊○○、乙○○、丙○○3 人均係高雄縣政府警察局林園分
    局警備隊警員（丙○○嗣後調派林園分局林園派出所），均
    係依法令從事公務之人員，陳建邦（綽號「宗仔」）則係戊○○之堂外甥。戊○○、乙○○、丙○○3 人於92年7 月7
    日，負責林園分局警備隊當日自中午12時起至下午6 時止之
    查緝毒品、竊盜及仿冒勤務，各自向林園分局警備隊領用槍
    枝1 支、子彈24發使用，均身著便服，由乙○○駕駛其所有
    之車牌號碼VX-4201 號自用小客車（豐田牌紅色、1,600cc
    ），搭載戊○○、丙○○出外值勤。而陳建邦因友人丁○○
    （綽號「阿華」）與其同皆從事販賣第一級毒品海洛因生意
    （2 人涉嫌販賣毒品案件，由檢察官另行偵辦起訴，陳建邦
    且經原審法院於94年9 月2 日判處無期徒刑，上訴本院改判
    有期徒刑12年，經最高法院於95年5 月18日以95年台上字第
    2692號上訴駁回確定），認有可乘之機，其知悉丁○○有施
    用毒品之習慣，乃與戊○○共同謀議，而基於對違背職務之
    行為要求、收受賄賂之犯意聯絡，由陳建邦於92年7 月7 日
    下午1 時38分38秒，撥打電話予丁○○，佯稱欲向其購買海
    洛因，而探知丁○○人在何處，同日下午5 時35分許，丁○○撥打電話予陳建邦，陳建邦於交談中得知丁○○正欲從高
    雄市小港區紅毛港返回大林蒲住處，乃於同日下午5 時37分
    許及6 時31分許撥打電話通知戊○○，告以丁○○可能持有
    毒品之情及其目前之行蹤。戊○○即帶同乙○○、丙○○駕
    駛上開乙○○所有之小客車，前往高雄市小港區紅毛港臺電
    大林場燃煤輸送帶下方，自後阻擋住丁○○所駕駛搭載其妻
    甲○○（現改名為吳貞毅，以下仍稱甲○○）之車牌號碼VP
    -6813 號自用小客車（豐田牌白色），再下車出示警察證件
    ，掏出槍枝控制現場，逮捕丁○○夫婦，將2 人銬上手銬，
    押至上開乙○○所有之小客車，再輪流搜索上開丁○○所駕
    駛之小客車及甲○○使用之手提包，分別在丁○○身上搜出
    其所有之電話簿1 本，及在上開甲○○使用之手提包內之菸
    盒中搜出丁○○所有，其施用剩餘而以夾鏈袋包裝之第一級
    毒品海洛因粉末1 包（重量約2 錢，價值約新台幣（下同）
    44,000元），即當場予以扣押，戊○○並撥打電話通知陳建
    邦告知其已順利攔檢、逮捕丁○○夫婦乙事。陳建邦再於同
    日晚間7 時48分許，撥打電話予丁○○，假意詢問發生何事
    ，並表示欲前往現場關心之意，又緊接於同日晚上7 時55分
    許撥打電話予戊○○，告知其欲赴現場充當調解人之意後，
    旋駕駛車牌號碼9022-FB 自用小客車（賓士車種綠色）前往
    紅毛港臺電大林場燃煤輸送帶下方之現場，其間戊○○見現
    場圍觀民眾聚集，認有不妥，乃由乙○○駕車搭載戊○○、
    丙○○，將丁○○夫婦載離現場，戊○○並在途中假意詢問
    丁○○先前係與何人通話，丁○○答稱係伊朋友，戊○○即
    令丁○○打電話告知其朋友，要求此人跟隨在後，丁○○乃
    於同日晚上8 時13分許撥打電話予陳建邦，請其駕車跟隨在
    後。俟2 車抵達高雄市小港區中油大林廠大門口前附近之停
    車場時，陳建邦即出面充當調解人，斡旋於戊○○與丁○○
    之間，一方面利用與戊○○之親戚關係，佯裝係為丁○○求
    情，請求戊○○等3 名警員做面子給他，釋放丁○○夫婦，
    一方面基於與戊○○間對於違背職務行為要求、收受賄賂之
    犯意聯絡，藉詞其與警員戊○○有親戚關係，向丁○○稱若
    同意支付10萬元充當賄賂，其可代為轉達並即可獲得釋放及
    不追究等語，丁○○因甲○○有孕在身，且為恐被查獲之毒
    品案情擴大，情急之下亦應允之。戊○○與乙○○、丙○○
    等3 名警員則與陳建邦共同基於縱放人犯之犯意聯絡，違背
    職務為丁○○夫婦解開手銬，縱放依法逮捕之丁○○夫婦任
    其離開，戊○○等3 名警員並先行離去，陳建邦則駕車搭載
    丁○○夫婦返回紅毛港臺電大林場燃煤輸送帶下方取車。同
    日晚間12時許，戊○○等3 名警員返回林園分局警備隊後，
    明知當日攔檢丁○○所駕駛之小客車時，曾扣押丁○○所有
    之第一級毒品海洛因粉末1 包乃違禁物，係關係他人刑事被
    告案件之證據，為隱匿關係他人刑事被告案件之證據，及掩
    飾上開縱放人犯之犯行，竟共同意圖為自己不法之所有，假
    借職務上之機會，基於侵占非公用私有財物、持有第一級毒
    品海洛因、湮滅刑事證據之犯意聯絡，未將職務上所持有上
    開扣押之第一級毒品海洛因之粉末1 包交回林園分局警備隊
    依法處理，而予以侵占、隱匿不報、持有第一級毒品，並共
    同基於公務員登載不實之犯意聯絡，由乙○○在渠等職務上
    所掌之公文書「員警工作紀錄簿」上，填載「於海汕路攔查
    6813自小客，未發現不法情事」之不實事項，再由戊○○、
    乙○○、丙○○3 人一同在其上簽名，足以生損害於高雄縣
    政府警察局林園分局警備隊對犯罪查緝之正確性，且對於警
    方辦案之信譽影響甚為嚴重。又陳建邦為達向丁○○索取賄
    賂之目的，事後向丁○○訛稱已先行代墊10萬元予3 名警員
    ，要求丁○○交付該筆款項，致丁○○誤信陳建邦已代其交
    付賄賂予戊○○，為履行其交付賄賂之承諾，乃分別於同日
    晚上間11時30分許，在高雄市小港區大林蒲之住處（係一無
    門牌號碼之鐵皮屋），及於翌日（即同年7 月8 日）晚間8
    時許，在高雄市小港區之「安泰醫院」附近，各交付3 萬元
    賄款予陳建邦，另賄款26,000元，則因陳建邦前曾積欠丁○○26,000元債務，乃同意以抵償債務方式使戊○○、陳建邦
    獲得此一免除債務之不正利益，後因丁○○察覺疑似遭陳建
    邦設計陷害而未再支付其餘14,000元之款項。嗣因丁○○涉
    嫌違反毒品危害防制條例第4 條之販毒案件，經臺灣高雄地
    方法院檢察署檢察官對其所使用之0000000000號行動電話門
    號核發監聽票執行通訊監察，依通訊監察結果，認陳建邦、
    戊○○亦涉嫌違反毒品危害防制條例第4 條之販毒案件，分
    別對陳建邦所使用之0000000000號行動電話門號，及戊○○
    所使用之0000000000、0000000000號行動電話門號核發監聽
    票執行通訊監察，始查知上情。
三、案經臺灣高雄地方法院檢察署檢察官指揮法務部調查局航業
    海員調查處高雄站（下稱海調站）移送該署檢察官偵查起訴
    。
    理  由
甲、程序方面：
一、按被告以外之人（包括證人、被害人及共同被告等）於審判
    外之言詞或書面陳述，除法律有規定者外，不得作為證據；
    又被告以外之人於檢察事務官、司法警察官或司法警察調查
    中所為陳述，與審判中不符時，其先前之陳述具有較可信之
    特別情況，且為證明犯罪事實存否所必要者，得為證據，刑
    事訴訟法第159 條第1 項及同法第159 條之2 分別定有明文
    。本件被告陳建邦、丁○○、戊○○、乙○○、丙○○等人
    於海調站調查中之陳述，各自就其本人以外之被告而言，均
    為共同被告（指於1 個訴訟關係中，同為被告之人）之陳述
    ，亦屬上開規定所指「被告以外之人」，而有上開條文之適
    用。查：
  (一)共同被告陳建邦於海調站之陳述，雖與其於原審審理中之陳
    述不符，惟其於海調站就所有問題均以不知道或沒有出現在
    逮捕現場、無此事作答，就前後陳述時之各種外部情況進行
    比較，顯然欠缺較可信之特別情況，且無益於證明本件犯罪
    事實之存否，並無證明本件其他被告犯罪事實存否之必要性
    ，依上開規定，應認無證據能力。
  (二)被告丁○○、戊○○、乙○○、丙○○在調查站調查時之陳
    述，有關其他被告犯罪事實部分，對其他被告而言係審判外
    之陳述，且查無刑事訴訟法第159 條之1 至第159 條之5 之
    例外情形，依刑事訴訟法第159 條第1 項規定無證據能力。
  (三)證人甲○○於海調站調查中之陳述，經核與其於原審審理中
    之陳述大致相符，而無刑事訴訟法第159 條之2 傳聞例外規
    定之適用，應認無證據能力。
二、證人甲○○私下對其與被告戊○○對話所為之錄音光碟及其
    譯文部分：
  (一)按刑事訴訟法上「證據排除原則」，係指將具有證據價值，
    或真實之證據因實施刑事訴訟程序之公務員取得程序之違法
    ，而予以排除之法則。而私人之錄音、錄影之行為所取得之
    證據，應受刑法第315 條之1 規範與通訊保障及監察法之保
    障，私人違反此規範所取得之證據，固應予排除。惟依通訊
    保障及監察法第29條第3 款之規定「監察者為通訊之一方或
    已得通訊之一方事先同意，而非出於不法目的者，不罰」，
    通訊之一方非出於不法目的之錄音，所取得之證據，即無證
    據排除原則之適用（最高法院92年度台上字第2677號、94年
    度台上字第716 號判決要旨參照）。
  (二)經查，證人甲○○因懷疑其與被告丁○○在紅毛港臺電大林
    場燃煤輸送帶下方遭被告戊○○等3 名警員攔檢後，被告陳
    建邦到場斡旋，事後並向伊夫婦索取金錢乙事，係陳建邦與
    警員共同設局陷害，為自行蒐證，於92年10月3 日晚上6 時
    許，前往高雄縣政府警察局林園分局警備隊找尋被告戊○○
    ，並私下將2 人之談話內容錄音，依上開說明，證人甲○○
    所為之錄音屬通訊之一方並非出於不法目的之錄音，因此取
    得之錄音光碟片，應認有證據能力。
乙、實體方面：
一、訊據上訴人即被告戊○○、乙○○、丙○○則均矢口否認上
    開犯行，被告戊○○辯稱：當天是陳建邦和我聯絡主動要提
    供情資，說有一部車號VP-6813 號自小客車是丁○○的車子
    ，可能持有毒品，會出現在沿海路，我們剛好在附近看到這
    台車才攔查，但沒有查到毒品或其他不法情事，所以沒有對
    丁○○夫婦逮捕及上手銬，是丁○○夫婦說要提供情資給我
    們，但現場圍觀民眾很多不方便，才離開現場，帶去中油的
    停車場，那時丁○○一直打電話，聯絡到陳建邦跟在我們車
    子後面，陳建邦只是有到現場而已，並沒有協調或談判任何
    事情。後來和丁○○夫婦說好，他們提供毒品上線給我們，
    我們不帶他們回去採尿，甲○○有和丙○○互留電話，然後
    我們就離開，沒有拿走毒品及電話簿，回到警局我們據實填
    載工作記錄簿，並沒有登載不實，也不知道陳建邦有向丁○○索取對價的事等語；被告乙○○辯稱：當初是帶班的戊○○說有一位宗仔要提供情資，我們才去攔查車號6813號的車
    子，他們那時有配合，主動讓我們查皮包，沒有查到違禁品
    ，也沒有查到任何不法情事，所以未予逮捕及上手銬，在搜
    索丁○○的現場並不知道陳建邦有無在現場，因為我不認識
    他。後來是因為丁○○夫妻他們說要提供情資給我們，那時
    現場有民眾圍觀，他不好意思講，要求坐我們的車子，示意
    開到中油大林廠停車場，到停車場後，丙○○就和甲○○在
    講情資，互留電話，我站在車子旁邊沒聽到他們在談什麼。
    我不認識陳建邦，本件所有監聽都是戊○○與丁○○他們的
    談話監聽內容，如果我有涉案不可能沒被監聽到不法談話內
    容。我當時不知道陳建邦和戊○○是親戚關係，沒有在工作
    日誌簿上登載不實，也沒有拿錢等語。被告丙○○辯稱：我
    們當時臨檢丁○○車子的原因是聽戊○○說有人提供情資給
    他，說那台車子有違法的事情，執行勤務時陳建邦有出現，
    但我不認識他，是到案發後才他知道他就是戊○○所說的線
    民。在台電大林廠執行臨檢時並沒有查獲任何不法情事，所
    以沒有上手銬，把他們從輸送帶的地點帶至中油大林廠停車
    場，是因為在車上丁○○夫妻說有情資要提供給我們，剛好
    那時在中油煉油廠那邊，就停在那邊，後來陳建邦過來，當
    時我不認識陳建邦，我想他是丁○○的朋友，陳建邦在和戊○○講話，我不知道陳建邦和丁○○說什麼，因為那時我和
    甲○○在講話，沒有注意到他們，甲○○說要提供情資給我
    ，叫我留電話給她，但事後她都沒有打給我，我並沒有收受
    任何不法報酬等語。
二、經查：
（一）被告戊○○、乙○○與丙○○3 人於92年7 月間，均係高
      雄縣警察局林園分局警備隊警員，於同年7 月7 日，被告
      戊○○等3 人負責該警備隊自中午12時起至同日下午6 時
      止之查緝毒品、竊盜及仿冒勤務，各向該分局警備隊領用
      槍枝1 支、子彈24發使用，均身著便服，並駕駛被告乙○○所有車牌號碼VX-4201 號自用小客車出外值勤，適於同
      日下午5 時35分許，被告丁○○撥打電話給陳建邦（即被
      告戊○○之堂外甥），陳建邦得知被告丁○○正欲從高雄
      市小港區紅毛港返回大林蒲住處，便立即撥打電話通知被
      告戊○○，被告戊○○即帶同被告乙○○、丙○○，駕駛
      上開被告乙○○所有之小客車，前往紅毛港臺電大林場燃
      煤輸送帶下方，攔查丁○○駕駛搭載其妻甲○○之車牌號
      碼VP-6813 號自用小客車，並察看車輛內部及丁○○與甲○○所攜帶之物品，陳建邦又撥打電話予丁○○詢問發生
      何事，表示要到場關心，並駕駛一輛綠色賓士車趕赴現場
      ，嗣因圍觀民眾聚集，被告戊○○等3 名警員即與丁○○
      及其妻甲○○共5 人一同乘坐被告乙○○之小客車，前往
      高雄市小港區中油大林場大門口前附近之停車場，途中被
      告戊○○曾詢問丁○○先前係與何人通話，丁○○表示係
      朋友，被告戊○○即表示要此人跟隨在後，丁○○遂撥打
      電話予陳建邦，請陳建邦駕車尾隨在後，嗣抵達高雄市小
      港區中油大林場大門口附近之停車場，陳建邦分別和丁○○及被告戊○○談話，最後陳建邦表示可否做面子給伊等
      語，被告戊○○等3 名員警即任由陳建邦駕車搭載丁○○
      夫婦離開，返回高雄市小港區紅毛港臺電大林場燃煤輸送
      帶下方取車，嗣於同日晚間12時許，被告戊○○等3 人返
      回林園分局辦公室後，由被告乙○○在員警工作紀錄簿上
      填載「於海汕路攔查6813號自小客，未發現不法情事」等
      語，並由被告戊○○、乙○○、丙○○3 人一同在其上簽
      名等事實，業據被告戊○○、乙○○與丙○○3 人於海調
      站、偵查、原審及本院審理中供述在卷，核與陳建邦於原
      審審理中所供述之其提供情資予被告戊○○，要他攔查該
      部自小客車，其與丁○○電話聯絡而知道他在那裡，並趕
      到紅毛港台電廠，後來有開車跟在被告戊○○等人後面，
      在中油大林廠附近停車場有和戊○○、丁○○談話，有告
      訴戊○○說其認識丁○○，請戊○○做個面子不要辦丁○○等語（見原審卷(一)第119 頁、原審卷(三)第38頁至第52頁
      ），證人即共同被告戊○○在本院前審亦證稱：伊確有撥
      打上開2 通電話給陳建邦等語（本院上更(二)卷第200 頁）
      ，及丁○○在原審所供稱之伊駕車搭載甲○○，在上開地
      點遭被告戊○○等3 名員警攔查，並亮出證件搜查其車輛
      內部及伊與甲○○所攜帶之皮包等物品，其間陳建邦有打
      電話給伊，被告戊○○有問打電話的人是誰，叫伊打電話
      請他開車跟在後面，到停車場時陳建邦與一位警察在談話
      ，後來陳建邦開車載伊回紅毛港臺電大林場燃煤輸送帶下
      方開車回家等情（見原審卷(一)第120 頁、原審卷(三)第54頁
      至第79頁）均相符。並有高雄縣警察局林園分局警備隊勤
      務分配表、員警出入及領用槍枝彈藥無線電機行動電腦登
      記簿、員警工作紀錄簿、陳建邦所使用之0000000000號行
      動電話門號於92年7 月7 日分別與丁○○所使用之000000
      0000號行動電話門號及被告戊○○所使用之0000000000號
      行動電話門號通話之通聯紀錄等影本各1 份附卷可稽，此
      部分事實應堪認定。
（二）被告戊○○等3 名員警在高雄市小港區紅毛港臺電大林場
      燃煤輸送帶下方，攔查丁○○所駕駛之小客車時，曾出示
      警察證件，掏出槍枝控制現場，逮捕被告丁○○夫婦，將
      2 人銬上手銬，押至上開被告乙○○所有之小客車，並輪
      流搜索上開被告丁○○所駕駛之小客車及證人甲○○使用
      之手提包，分別在丁○○身上搜出其所有之電話簿1 本，
      及在證人甲○○之手提包內之菸盒中搜出丁○○所有以夾
      鏈袋包裝之第一級毒品海洛因之粉末1 包，並即當場予以
      扣押；又丁○○夫婦直至被告陳建邦到小港區中油大林場
      大門口附近之停車場與被告戊○○談話調解完畢後，始由
      被告戊○○等3 名員警解開手銬，由陳建邦駕車載丁○○
      與甲○○離去前往臺電大林場燃煤輸送帶下方開車；且被
      告戊○○等3 名警員離開小港區中油大林場大門口附近之
      停車場時，未將前開遭扣押之電話簿1 本及第一級毒品海
      洛因之粉末1 包返還丁○○，事後經丁○○向陳建邦反應
      欲拿回上開電話簿時，才輾轉經由陳建邦將上開電話簿取
      回返還予被告丁○○，嗣該本電話簿已經丁○○丟棄而滅
      失等情，業據丁○○及證人甲○○於偵查及原審、本院前
      審審理中分別供述及證述在卷，另丁○○在本院前審並供
      稱該包白色粉末確係伊施用剩餘之第一級毒品海洛因等語
      （見本院上更(二)卷第207 頁）。又丁○○自82年間起有多
      次煙毒前科，此有台灣高等法院被告前案紀錄表可稽，是
      丁○○對毒品海洛因應屬十分熟悉，且被告亦自承被秋寶
      扣押之白色粉末1 包係伊施用剩餘的海洛因無誤，又丁○○被查到時同意付出金錢擺平此事，可見丁○○被查到之
      該包粉末，應是海洛因無疑。又海洛因係毒品違禁物，持
      有、施用毒品均係犯罪行為，故扣到之該包海洛因，自屬
      有關刑事被告案作之證據。又該包粉末海洛因自被告戊○○予以查扣取走，此後即未再出現，丁○○供稱其於付款
      後曾經由陳建邦催討該包粉末海洛因亦無著，且被告戊○○等3 人返回警局後亦在警員工作記錄簿上登載「於海汕
      路攔查六八一三自小客車，未發現不法情事」，既如此記
      載，可見該包海洛因毒品證據應已遭湮滅，亦可認定。
（三）又丁○○因另涉嫌販賣毒品案件，經臺灣高雄地方法院檢
      察署檢察官對其所使用之0000000000號行動電話門號核發
      監聽票，由海調站執行通訊監察，依通訊監察結果，認陳
      建邦、戊○○亦涉嫌販賣毒品案件，再分別對陳建邦所使
      用之0000000000號行動電話門號，及戊○○所使用之0000
      000000、0000000000號行動電話門號核發監聽票，由調查
      處海調站執行通訊監察，此有臺灣高雄地方法院檢察署92
      年6 月25日雄檢楠監闕字第43號、92年9 月15日雄檢楠闕
      字第49號、92年10月24日雄檢楠監闕字第58號、92年10月
      17日雄檢楠監闕字第56號通訊監察書等影本各1 份在卷足
      參，合先敘明。又依前開海調站執行通訊監察所取得被告
      丁○○與陳建邦間之電話錄音光碟片暨通訊監察報告書顯
      示：
    (1)丁○○於92年7 月10日晚間9 時23分，撥打電話予陳建邦
      時，陳建邦稱：我有去找「堯的」，那三個確定是「賊的
      」（台語），不過是不同單位的，別人找出來要賺錢的等
      語。
    (2)丁○○於同年7 月10日晚間11時15分，撥打電話予陳建邦
      時稱：是對方3 個其中1 個叫我打給你跟我們後面走‧‧
      他們要吃，原則上我們能答應，但東西要還我啊等語；陳
      建邦則稱：那時我在外面跟他「喬」（台語指協調談判價
      錢），說要用5 萬，他們說太少要用10萬，結果我也答應
      了等語；丁○○又稱：照理你錢要拿，東西也要還人家啊
      ，那有東西也要錢也要的等語。
    (3)丁○○於同年8 月12日下午3 時20分，撥打電話予被告陳
      建邦時，陳稱：那天我的電話簿你是跟那個拿回來的？那
      天有3 個嗎等語；陳建邦則稱：那個老頭啊‧‧就那個老
      的跟「堯仔」有熟而已啊！我就叫「堯仔」向他拿回來等
      語。足認丁○○確曾遭被告戊○○等3 名警員搜索、扣押
      包括電話簿在內之隨身攜帶物品，且嗣後係由陳建邦將上
      開電話簿返還丁○○之事實，則丁○○及證人甲○○前開
      所指遭被告戊○○等3 名警員搜索、扣押電話簿1 本及第
      一級毒品海洛因之粉末1 包，且被告戊○○等3 名警員離
      去時仍未將上開物品返還給丁○○等情，應與事實相符，
      堪以採信。
（四）再依前揭陳建邦所使用之0000000000號行動電話門號於92
      年7 月7 日與丁○○所使用之0000000000號行動電話門號
      及被告戊○○所使用之0000000000號行動電話門號通話之
      通聯紀錄顯示：陳建邦於92年7 月7 日下午5 時35分許接
      獲被告丁○○之來電後，旋於同日下午5 時37分許及6 時
      31分許撥打電話予被告戊○○，被告戊○○再於同日晚上
      7 時零6 分許及7 時45分許撥打電話予陳建邦，陳建邦又
      於同日晚上7 時48分許撥打電話予丁○○，並緊接於同日
      晚上7 時55分許撥打電話予被告戊○○，丁○○再於同日
      晚上8 時13分許撥打電話予陳建邦。對照被告戊○○、陳
      建邦、丁○○3 人前開供述，足認陳建邦於92年7 月7 日
      下午5 時35分許接獲丁○○之來電後，得知丁○○之行蹤
      ，旋於同日下午5 時37分許及6 時31分許撥打電話通知被
      告戊○○，待被告戊○○在紅毛港臺電大林場燃煤輸送帶
      下方順利攔檢丁○○夫婦後，又撥打電話通知陳建邦，陳
      建邦始於同日晚上7 時48分許撥打電話予丁○○，假意要
      到場關心，並緊接於同日晚上7 時55分許撥打電話予被告
      戊○○，告知要到場調解之意，此時因紅毛港臺電大林場
      燃煤輸送帶下方圍觀民眾聚集，被告戊○○打算離開該處
      ，遂由被告乙○○駕車搭載被告戊○○、丙○○及丁○○
      夫婦前往中油大林廠大門口前附近之停車場，被告戊○○
      在途中始詢問丁○○先前係與何人通話，要求此人跟隨在
      後，丁○○乃於同日晚上8 時13分許撥打電話予陳建邦，
      請其駕車跟隨在後等事實，應屬真實。
（五）參以證人甲○○在偵查中證稱：當場在講要10萬元解決是
      陳建邦的意思，伊是最後聽見說要以10萬元解決。陳建邦
      問丁○○說要用錢解決，丁○○才說用5 萬元可不可以，
      陳建邦就跑去跟戊○○講，等陳建邦跟戊○○講好，他們
      3 人才將我們的手銬打開等語（見92年偵字第22719 號卷
      第196 頁至第197 頁），及在原審亦證稱：錢是「宗仔」
      （陳建邦）說的，「宗仔」到現場後就說要用錢解決，丁○○未置可否，「宗仔」就和對方講，陳建邦和丁○○講
      完後，就去和戊○○講等語（見原審卷(三)第85頁、第90頁
      ），證人甲○○在本院前審審審理中亦證稱：是戊○○向
      我們要錢的，是他叫陳建邦告訴丁○○說要錢等語（見本
      院上更(二)卷第192 頁），於本院97年8 月25日審理時亦結
      證稱：「陳建邦當時來找戊○○到比較前面說話，後來陳
      建邦就說戊○○要10萬，我當時不知道他們是叔姪關係。
      」等語（見本院重上更(三)卷第178 頁）。核與丁○○在原
      審所供述有關陳建邦當場向其表示可向被告戊○○講，用
      錢解決，當時伊意思是交付5 萬元解決，後來陳建邦告訴
      伊已代為交付10萬元給戊○○，伊才分2 次各交付3 萬元
      給陳建邦等索賄及之後交付賄款等情節相符（見原審卷(一)
      第120 頁、原審卷(三)第54頁至第79頁）。丁○○在本院前
      審並供承稱：伊原本告訴陳建邦要以5 萬元解決，陳建邦
      問過戊○○後認為5 萬元太少，要10萬元，伊不得已才答
      應給他們10萬元，後來是分2 次交給陳建邦各3 萬元，另
      以債務抵銷方式免除陳建邦之前所欠的26,000元等語，且
      陳建邦於原審審理中亦供承有先後2 次向被告丁○○各拿
      取3 萬元共6 萬元等事實（見原審卷(三)第42頁），證人丁○○於本院97年8 月25日審理時亦結證稱：「當時在車上
      沒有搜到東西，但是在甲○○的皮包裡面搜到毒品海洛因
      。」、「我是被手銬銬在我的車子後車廂，戊○○和陳建
      邦談完之後，戊○○叫丙○○把我的手銬打開，然後叫陳
      建邦開車帶我去紅毛港開我的車子。」、「（當天如果沒
      有被搜到毒品，被告3 人是否會有今日的案件？是否會向
      你索賄？）是的，因為當天確實有被搜索到毒品，如果沒
      有搜索到毒品，他們要跟我談條件，我也不會答應。」等
      語（見本院重上更(三)卷第166 頁、第168 頁、第169 頁）
      。綜上，足認丁○○確有為求當時身為警察之被告戊○○
      能將伊及甲○○釋放並不予追究伊涉犯持有毒品等犯罪而
      交付6 萬元款項及以抵銷債務之方式使陳建邦獲得免除債
      務26,000元之不法利益甚明。
（六）依前揭認定之事實，被告戊○○、乙○○與丙○○3 人於
      案發當日下午，經陳建邦告知而知悉丁○○夫婦行蹤，嗣
      在高雄市小港區紅毛港台電大林場燃煤輸送帶下方，攔檢
      丁○○夫婦座車，並當場扣得海洛因粉末乙包及電話簿乙
      本後，被告戊○○隨即將渠等已順利攔檢、逮捕丁○○夫
      婦之事告知陳建邦，稍後陳建邦於打電話予丁○○表示欲
      到場關心後，復電被告戊○○告以將赴現場充當調人，而
      被告戊○○、乙○○與丙○○於駕車搭載丁○○夫婦離開
      現場，前往同市小港區中油大林廠門口前停車場時，被告
      戊○○並囑丁○○電告陳建邦駕車尾隨。而車抵該停車場
      後，則由陳建邦斡旋於戊○○與丁○○間，使陳某得以假
      藉戊○○等3 名警員名義，向丁○○聲稱若同意支付10萬
      元，即可獲釋，嗣於丁○○同意後，渠夫婦2 人果獲釋放
      等情。衡情而論斷，若非陳建邦事先即與被告戊○○策劃
      而具對於違背職務之行為要求、收受賄賂之犯意聯絡，則
      被告戊○○於攔檢查獲丁○○夫婦後，何以尚需將渠等已
      順利攔檢、查獲之情，電告陳建邦？甚且於渠等駕車搭載
      丁○○夫婦前往中油大林廠門口前停車場途中，尚囑丁○○電告陳建邦尾隨其後，而丁○○夫婦乃渠等依法逮捕之
      犯罪嫌疑人，於尚未帶返警局為詢問之前，何以竟放任無
      關之陳建邦涉入其間，使與丁○○私下交談，以斡旋釋放
      之事宜？如此大悖一般警方辦案常規之作為。
（七）再參酌證人甲○○為自行蒐證，於92年10月3 日晚上6 時
      許，前往高雄縣警察局林園分局警備隊找被告戊○○商談
      ，要求被告戊○○還錢，並將2 人之對話內容予以錄音，
      事後經海調站調查員製作上開錄音內容之光碟片及譯文，
      又經原審於93年3 月16日當庭勘驗、播放上開錄音光碟片
      結果，上開譯文除括號內文字係調查員自行註記外，其餘
      均與錄音內容相符，有證人甲○○與被告戊○○之對話錄
      音光碟片、譯文及93年3 月16日原審勘驗筆錄在原審卷(二)
      第80頁至第81頁可查。而上開譯文顯示，被告戊○○向證
      人甲○○表示：你犯這種案，沒跟你們處理，你們還跑來
      這裡‧‧我們是認為你們有認識，有在聯絡，兩條生路讓
      你走‧‧放你們兩條生路，你跟「華仔」兩條生路‧‧當
      時我們若不要放走你們，你們兩個，你跟「阿華」都進去
      了‧‧人家檢方、法庭都沒辦你們，算給你們生路，讓你
      們花錢消災‧‧你們那一個進去，是別的單位弄的，我們
      這個單位弄到時，你們也是因為「宗仔」和你們有認識，
      最後就放了你們‧‧事情碰上時，放你們走了‧‧當時你
      們犯罪的時候，當場他叫中間者出來，他就講和你們相識
      ，看要怎辦才能放他生路，這種東西也是你們跟他講好的
      ‧‧我們是對「宗仔」，也不知道你們怎麼跟「宗仔」講
      怎麼啊‧‧當時不要找「宗仔」，直接把你帶進去就好了
      ‧‧兩條罪名、兩個犯人，進去會有多重你們自己也知道
      吧！我們處理這件事情是這樣：讓你們走，大家好來好去
      ‧‧那天你們講什麼我不知道，我們只是讓你們方便‧‧
      你們若沒得到什麼好處，不要自己的自由身，怎麼會跟「
      宗仔」講什麼有的沒有的‧‧我們是出去碰到案件的，沒
      有辦你們呢！你跟「宗仔」怎麼接洽，那是「宗仔」的事
      ，畢竟我們不是跟你們接洽有的沒的‧‧我們那時有在聯
      絡時，剛好遇到你們在那些touch 那些有的沒的，看到你
      們剛好在買那種東西，正好強碰，「阿輝」有看到，既然
      有認識，同事介紹的，就當場讓你們跟「宗仔」談，講難
      聽一點，你若遇上案件，別人在辦案，動作已經做出來了
      ，人家會幫忙你們嗎等語。由被告戊○○面對前來質疑並
      要求返還前所收取款項之甲○○，其不僅並無不知情而驚
      訝之反應，反而一再以「花錢消災」、「當時我們若不要
      放走你們，你們兩個，你跟「阿華」都進去了」等語予安
      撫、解釋，已堪認被告戊○○對於陳建邦向丁○○夫婦索
      取款項，其並非不知情。又依海調處高雄站執行通訊監察
      取得戊○○與陳建邦間之電話錄音，其譯文內容顯示戊○○於92年10月3 日下午經甲○○前往林園分局警備隊找
      伊後，旋於同日下午6 時35分，撥打電話予陳建邦，要陳
      某立即前往高雄縣林園鄉○○路40號商談。陳建邦於同
      日晚間8 時23分，撥打予戊○○，表示撥打甲○○所留之
      電話號碼均無法接通。陳建邦於同年月6 日下午5 時47
      分，撥打予戊○○，表示已找到甲○○，並將戊○○之意
      思轉告吳女，甲○○說她要剖腹產，需要費用3 、4 萬元
      ，所以不太夠等語。戊○○於同年月14日晚間11時47分
      ，撥打予陳建邦，詢問陳某與甲○○聯絡之結果，陳建邦
      表示甲○○欲拿回35,000元等語，戊○○則囑咐陳建邦自
      行與甲○○商量，勿提及戊○○等3 人等語（見偵字第22
      719 號卷第5 頁、第6 頁、第15頁至第20頁）。更可見被
      告戊○○對於丁○○夫婦經渠與乙○○、丙○○查獲，所
      以獲得釋放，係付出相當對價乙節，非無所悉，且被告戊○○於甲○○以生產在即，急需用錢為籍詞，前往找其索
      還金錢後，隨即打電話約見陳建邦，並請陳建邦安撫處理
      好甲○○，勿提及渠及其餘2 位警員，足認被告戊○○乃
      與陳建邦基於對違背職務行為，要求、交付賄賂之犯意聯
      絡，利用查獲被告丁○○持有毒品犯罪之機會，推由被告
      陳建邦出面假借充當調解人而向丁○○要求賄賂甚為明顯
      ，被告戊○○上開所辯顯為卸責之詞，無足採信。
（八）丁○○所有被被告戊○○等人查扣之第一級毒品海洛因1
      包，究竟重量如何？價值多少？證人甲○○於原審時結證
      稱：我看見戊○○從我皮包拿出煙盒，拿出毒品問我們純
      不純，他們問完就拿走，沒有放回皮包，該毒品是丁○○
      的，用夾鏈袋裝著，放在煙盒裡，放在我皮包內，我不知
      道重量，丁○○說是海洛因等語（見原審卷(三)第84頁、第
      91頁、第98頁、第99頁），證人丁○○於偵查中結證稱：
      毒品大約有2 錢等語，於原審時結證稱：當天被警攔檢時
      ，海洛因是放在香菸盒，煙盒放在我太太皮包裡，皮包我
      太太拿著，煙盒裡的毒品約1 、2 錢等語（見原審卷(一)第
      120 頁、原審卷(三)55頁、第63頁），於本院前審證稱：我
      是92年9 月5 日被查獲吸食海洛因，被查獲的海洛因跟我
      吸食的海洛因都一樣等語（見本院上訴卷第35頁）；參以
      丁○○於92年9 月5 日因販賣第一級毒品海洛因被查獲，
      於該案丁○○被查獲扣案之白色粉末1 包，經檢驗結果確
      實為海洛因成分無誤，且丁○○係以每錢20,000元之價格
      販賣，該案亦經本院以94年度上訴字第1730號判處有期徒
      刑12年確定，有該判決及其前科紀錄錶在本院卷足考，且
      丁○○亦證稱：92年9 月5 日被查獲吸食海洛因，被查獲
      的海洛因跟我吸食的海洛因都一樣等語（見本院上訴卷第
      35頁），可見於本案丁○○被被告戊○○所侵占之毒品1
      包雖未經檢驗，但既然丁○○所販賣及自行施用之毒品相
      同，即可佐證戊○○等所侵占之毒品確為第一級毒品海洛
      因無誤，而以丁○○每錢出售20,000元計算，2 錢約值40
      ,000元，應可認定。
（九）綜上所述，足見被告戊○○、乙○○、丙○○等人上開所
      辯，均係卸責之詞，不足採信。本件事證明確，被告戊○○、乙○○、丙○○等上揭犯行，均堪認定。
三、按被告行為後，刑法業經立法院修正或刪除，並經總統於94
    年2 月2 日公布，於95年7 月1 日施行。次按行為後法律有
    變更者，適用行為時之法律。但行為後之法律有利於行為人
    者，適用最有利於行為人之法律。修正後之刑法第2 條第1
    項定有明文。次按量刑前之決定應適用法律階段，須綜合罪
    刑有關之共犯、未遂犯、想像競合犯、牽連犯、連續犯、結
    合犯，以及累犯加重、自首減輕暨其他法定加減原因 (如身
    分加減）與加減例等一切情形，綜其全部罪刑之結果而為比
    較後，始得依刑法第2 條第1 項之規定，決定應適用之構成
    要件、加重減輕事由等相關新舊法律，再依所決定適用之新
    舊法，依法量刑（最高法院95年第8 次刑庭會議決議參照）
    ，茲比較新舊法如下：
（一）刑法第10條第2 項關於公務員之定義，修正後改為：「稱
      公務員者，謂下列人員：一、依法令服務於國家、地方自
      治團體所屬機關而具有法定職務權限，以及其他依法令從
      事於公共事務，而具有法定職務權限者。二、受國家、地
      方自治團體所屬機關依法委託，從事與委託機關權限有關
      之公共事務者」。另按修正前刑法第10條第2 項規定：「
      稱公務員者，謂依法令從事於公務之人員」，而修正後之
      法律已有變更，按刑法第2 條第1 項之規定：「行為後法
      律有變更者，適用行為時之法律。但行為後之法律有利於
      行為人者，適用最有利於行為人之法律」。查被告戊○○
      、乙○○與丙○○均係高雄縣警察局林園分局警備隊警員
      ，比較新舊法，被告等人既係依法令從事於公務之人員，
      亦屬依法令服務於國家、地方自治團體所屬機關而具有法
      定職務權限之人員，故無論依新舊法均符合刑法第10條第
      2 項定義之公務員，依新法並無較有利於被告之情形，故
      應依同法第2 條第1 項之規定，應適用行為時之法律。
（二）刑法第28條有關共犯之規定，於修正前規定「2 人以上共
      同實施犯罪之行為者，皆為正犯」，修正後規定「2 人以
      上共同實行犯罪之行為者，皆為正犯」，修法後將完全未
      參與犯罪行為之實行之陰謀共同正犯及預備共同正犯刪除
      ，範圍已加以現縮，因此，新舊法比較結果，修正後之規
      定對被告較為有利。
（三）刑法第55條關於牽連犯之規定，業已刪除，本件被告等所
      犯各罪間具有方法、目的之牽連犯關係，依修正前即行為
      時之規定，應各從一重處斷；依修正後之刑法既已刪除牽
      連犯規定，則所犯上述各罪應依數罪併罰之規定分論併罰
      。比較新舊法之規定，修正後之規定並非較有利於被告。
（四）經綜合全部罪刑而為比較結果，本件涉及新舊法比較適用
      者，新法之規定非有利於被告，揆諸上揭說明，就涉及新
      舊法比較適用事項，應依刑法第2 條第1 項前段，適用修
      正前刑法之規定。
四、核被告戊○○、乙○○與丙○○縱放職務上依法逮捕之丁○○與證人甲○○（持有毒品之現行犯）之行為，此部分均係
    犯刑法第163 條第1 項之公務員縱放人犯罪；其等3 人將所
    查扣到之毒品海洛因粉粉末，此一具財產價值且關乎他人刑
    事被告案件之證據予以侵占為己有並予湮滅，此部分係犯貪
    污治罪條例第6 條第1 項第3 款之侵占職務上持有非公用私
    有財物罪、刑法第165 條之湮滅刑事証據罪、毒品危害防制
    條例第11條第1 項之持有第一級毒品罪；其等明知為不實之
    事項，登載在職務上所掌之員警工作紀錄簿之公文書上，足
    生損害於該警備隊對犯罪查緝之正確性之行為，此部分均係
    犯刑法第213 條之公務員登載不實罪；被告戊○○收受賄款
    並違背職務將逮捕之人犯縱放，係犯貪污治罪條例第4 條第
    1 項第5 款之違背職務收受賄賂罪。公訴人就被告戊○○、
    乙○○、丙○○侵占丁○○所有之海洛因1 包部分認係犯貪
    污治罪條例第4 條第1 項第2 款之藉勢強占財物罪，尚有未
    恰，惟社會基本事實相同，爰依刑事訴訟法第300 條規定予
    以變更起訴法條。被告戊○○、乙○○、丙○○所犯公務員
    縱放人犯罪，被告戊○○所犯違背職務收受賄賂罪，被告戊○○、乙○○與丙○○所犯公務員登載不實罪、侵占職務上
    持有非公用私有財物罪、湮滅他人刑事被告案件證據罪及持
    有第一級毒品罪間，分別有犯意聯絡及行為分擔，均為共同
    正犯。被告乙○○與丙○○所犯公務員縱放人犯、湮滅刑事
    證據、侵占職務上持有非公用私有財物罪、持有第一級毒品
    罪、公務員登載不實罪5 罪間，被告戊○○所犯公務員違背
    職務收受賄賂罪、公務員縱放人犯、湮滅刑事證據、侵占職
    務上持有非公用私有財物罪、持有第一級毒品罪、公務員登
    載不實罪共6 罪間，均分別有方法、目的及原因、結果之牽
    連關係，應分別從一重之違背職務收受賄賂罪（戊○○部分
    ）、侵占職務上持有非公用私有財物罪（乙○○、丙○○部
    分）論處。被告戊○○、乙○○、丙○○湮滅刑事證據及持
    有第一級毒品罪部分雖未據起訴，惟此部分與起訴部分有牽
    連犯之裁判上一罪關係，亦為起訴效力所及，本院自得一併
    審究。被告戊○○要求賄賂之低度行為，為收受賄賂之高度
    行為所吸收，不另論罪。被告戊○○係有調查職務之人員，
    犯違背職務受賄賂罪部分，應依貪污治罪條例第7 條規定，
    加重其刑，惟所犯貪污治罪條例第4 條第1 項第5 款之違背
    職務收受賄賂罪本刑無期徒刑部分，依法不得加重。被告乙○○、丙○○共同侵占持有第一級毒品1 包，約重2 錢，價
    值約新台幣40,000元，雖在新台幣5 萬元以下，但其等之犯
    行對於警方辦案之信譽有嚴重之影響，其等情節並非輕微，
    故尚難依貪污治罪條例第第12條第1 項規定減輕其刑，併此
    敘明。
五、公訴意旨另以：被告戊○○、乙○○、丙○○、與陳建邦基
    於犯意聯絡，於92年7 月7 日，利用前述攔檢被告丁○○夫
    婦之機會，共同藉勢強占甲○○使用之手提包內之現金3萬5
    千元，及藉勢強占丁○○所有之電話簿1 本；又被告陳建邦
    明知警員有查獲丁○○所有之第一級毒品海洛因1 包，竟與
    被告戊○○、乙○○與丙○○為謀替丁○○銷案，共同與前
    述3 位警員在警察職務上所掌之公文書「員警工作紀錄簿」
    上，填載「於海汕路攔查六八一三自小客，未發現不法情事
    」等明知為不實之事項，足以生損害於高雄縣政府警察局林
    園分局警備隊對犯罪查緝之正確性。因認被告戊○○、乙○○、丙○○此部分另涉有貪污治罪條例第4 條第1 項第2 款
    之藉勢強占財物罪嫌云云。
（一）訊之被告戊○○、乙○○、丙○○均堅詞否認此部分犯行
      ，均辯稱：伊並沒有拿走甲○○皮包內之現金35,000元，
      也沒有查到毒品，沒有藉勢強占現金及毒品等語。
（二）經查：
    1.證人甲○○偵查中先後陳稱：「他又從我手中拿走我的皮
      包‧‧裡面我放了現金108,000 元，我沒看到他拿走我裡
      面的錢，等我回家才發現少了35,000元。」等語（92年9
      月5 日偵查筆錄參照）；「後來才是乙○○翻我的皮包，
      他把我的皮包拿到車子上翻很久，因為前2 人在翻時我可
      以看的見，乙○○在翻時我看不見且翻很久，所以我想是
      他把錢拿走，他可能怕馬上被我發現所以才拿走部分而已
      。」等語（92年12月4 日偵查筆錄參照）；「沒有看到誰
      從我的皮包裡抽錢，那天回家約9 點時發現錢不見，是「
      宗仔」載我們回家後才發現，因為現場沒有看皮包。」等
      語（93年4 月28日原審筆錄參照）。而丁○○亦供稱：「
      我回到家之後，我太太才告訴我，那三個不知名的人在搜
      索車輛的時候，把他放在皮包裡面的35,000元抽走了。」
      等語（92年9 月5 日海調站筆錄參照）；「我沒有看到他
      們拿走皮包裡面的錢，是事後我太太回到家才說少了35,0
      00元。」等語（92年9 月5 日偵查筆錄參照）；「回去後
      我太太發現她的錢少3 萬5 ，我馬上打電話給陳建邦（93
      年4 月28日原審筆錄參照）。足認證人甲○○及丁○○均
      未親眼目睹皮包內之現金遭被告戊○○等3 名警員拿走，
      且證人甲○○係返家後始發現皮包內之現金短少，並將此
      事告知被告丁○○。
    2.證人甲○○就當天皮包內共有多少錢及其用途乙節，先陳
      稱：在我豐田車上被刑警查扣的現金35,000元，是我大哥
      吳錦進於結婚前一個月給我夫妻倆5 萬元現金作為購買結
      婚戒子之用，當時我的皮包內有現金108,000 元，其中大
      哥給我的5 萬元現金放在手提包內的小皮包，另手提包的
      內袋有放58,000元現金，也是丁○○準備要買結婚戒子，
      刑警從小皮包內的5 萬元中抽走35,000元等語（92年9 月
      5 日海調站筆錄參照）；嗣又稱：（你皮包內的108,000
      元從何來？）其中5 萬元是我大哥給我買結婚戒指的，5
      萬元是丁○○準備要買戒指的，8 千元是我的零用錢，錢
      本來要買戒指，但不合手所以才沒有買，錢才放在身上等
      語（92年9 月5 日偵查筆錄參照）；復改稱：5 萬是我哥
      哥給我買戒指，另5 萬是我自己存的要生小孩。我要買鑽
      石的約十分就可以。（丁○○有無拿5 萬給你？）錢本來
      就在我那裡，不是他拿給我，我們的錢都是一起的。（十
      萬多元是要生產坐月子的錢？）是要買戒指，另5 萬是我
      暗中準備要生產用的，丁○○不知道。（5 萬是要買戒指
      ，6 月6 日就結婚，為何到7 月7 日還沒買？）我們有到
      新興市場看，看不合，就要買金的。（108,000 元放在皮
      包多久？）暗袋裡的5 萬多放很久，哥哥給我的5 萬放1
      個月。（案發那一天有打算去買鑽石？）是公證結婚要買
      ，後來我們有買金的代替了，沒有打算哪一天要買等語（
      93 年4月28日原審筆錄參照），觀其先後所述已有不符。
      又証人丁○○於原審審理中陳稱：（你太太帶多少錢？）
      我沒有處理不清楚。（為何之前說帶錢是要去買戒指？）
      買戒指兼生產，我們結婚時都沒有紀念品。要買結婚要戴
      的金戒指。我們只有計畫，還沒有去買。（你太太的錢是
      如何來？）是她哥哥知道我們結婚要生，有給她錢，我不
      知道給多少。我太太的皮包裡還有一小皮包，放一筆錢要
      生產用的，我們夫妻的錢是共同用的。（你太太說錢是他
      哥哥給她買結婚戒指用的，6 月6 日結婚，7 月7 日時還
      沒買？）還沒，打算我太太再去買等語，經核亦與證人甲○○前揭所述不符。則當天證人甲○○之皮包內是否確有
      108,000 元，並在警員搜索後短少35,000元乙節，即有可
      疑。
    3.至證人甲○○於92年10月3 日晚上6 時許在林園分局警備
      隊與被告戊○○對話之錄音譯文雖顯示：證人甲○○陳稱
      ：之前我皮包內又被抽走三萬五，那就是我生小孩要用的
      等語，惟被告戊○○在該次對話中表示對此事並不知情。
      另依海調站執行通訊監察所取得被告戊○○與陳建邦間之
      電話錄音光碟片暨通訊監察報告書顯示：
      被告戊○○於92年10月3 日下午6 時35分，撥打電話予
        被告陳建邦，表示：要被告陳建邦立即前往高雄縣林園
        鄉○○路40號商談等語。
      被告陳建邦於同年10月3 日晚間8 時23分，撥打予被告
        戊○○，表示：撥打證人甲○○所留之電話號碼均無法
        接通等語。
      被告陳建邦於同年10月6 日下午5 時47分，撥打予被告
        戊○○，表示：已找到證人甲○○，並將被告戊○○之
        意思告知證人甲○○，證人甲○○說她要剖腹產，需要
        費用3 、4 萬元，所以不太夠等語。
      被告戊○○於同年10月14日晚間11時47分，撥打予被告
        陳建邦，詢問被告陳建邦與證人甲○○聯絡之結果，被
        告陳建邦表示：證人甲○○欲拿回3 萬5 元等語，被告
        戊○○則表示：要被告陳建邦自行與證人甲○○商量，
        勿提及被告戊○○等3 人等語。惟被告戊○○在與陳建
        邦通話過程中亦未提及曾拿走證人甲○○皮包內現金35
        ,000 元 之事實。由上開錄音及監聽內容充其量僅能證
        明證人甲○○事後在與被告戊○○及陳建邦接洽時，曾
        片面主張遭被告戊○○等3 名警員拿走皮包內現金35,0
        00元之事實，亦不能證明被告戊○○等3 名警員確有強
        行拿走證人甲○○皮包內現金35,000元之事實。綜上所
        述，證人甲○○及被告丁○○2 人均未親眼目睹被告戊○○等3 名警員拿走證人甲○○皮包內之35,000元，且
        2 人所指述皮包內短少35,000元乙情亦顯有可疑，尚難
        採為不利被告戊○○等人之認定；又證人甲○○及被告
        丁○○前揭指述既有可疑，本院復查無其他證據足認被
        告戊○○、乙○○、丙○○、陳建邦等人確有強占證人
        甲○○皮包內之現金35,000元。
    4.按依一般經驗，執勤警員回到派出所後，應如何登載外出
      之行程及執勤內容，應非外人所能知悉或參與，故尚難認
      被告陳建邦知悉並參與被告戊○○等3 名警員於工作日誌
      簿上共同登載不實之犯行。
    5.被告戊○○等3 名警員固有藉執行搜索之名而取走被告丁○○所有之電話簿1 本，惟上開電話簿已於被取走之同一
      日晚間經由陳建邦拿回並交還丁○○乙節，業經丁○○在
      原審供述在卷（見原審卷(三)第76頁至第79頁），足見被告
      戊○○等3 人並無強占為己有之犯意。況該本電話簿尚無
      何經濟價值，且並無任何證據足證內容係記載有關他人刑
      事案件之證據，又該本電話簿已經丁○○丟棄而滅失，已
      如前述，復無從再予調查得知，故無從認被告戊○○等3
      人有藉勢強占之犯意，及湮滅他人刑事被告案件證據之犯
      行。
    6.以上不能證明被告戊○○、乙○○、丙○○等人確有公訴
      人所指此部分犯行，原應為無罪之諭知，惟公訴人認此部
      分與前揭論罪部分有想像競合及牽連犯之裁判上一罪關係
      ，爰均不另為被告戊○○、乙○○、丙○○等人此部分無
      罪之諭知，附此敘明。
六、公訴意旨另以：被告乙○○、丙○○關於上揭向丁○○要求
    、收受賄賂犯罪事實部分，與被告戊○○、陳建邦間具共同
    犯意聯絡，因此亦犯貪污治罪條例第4 條第1 項5 款之罪嫌
    云云。
（一）訊據被告乙○○、丙○○均堅詞否認有上開違背職務收受
      賄賂之犯行，均辯稱：邦伊並不認識陳建邦，並不知陳建
      邦有向丁○○索賄之事情等語。
（二）經查：
    1.依證人即共同被告丁○○在原審、本院前審所證述，有關
      其被戊○○等3 名警員查獲毒品並逮捕，係被告陳建邦主
      動打電話表示關心並前來協調及向其表示可以交付賄賂獲
      得釋放及不追究，而在車上係被告戊○○對其說要打電話
      來的朋友（即陳建邦）開車跟隨在後等情，另參以證人甲○○在偵查中亦證稱：當場在講要10萬元解決是陳建邦的
      意思，伊是最後聽見說要以10萬元解決。陳建邦問丁○○
      說要用錢解決，丁○○才說用5 萬元可不可以，陳建邦就
      跑去跟戊○○講，等陳建邦跟戊○○講好，他們3 人才將
      我們的手銬打開等語（見92年偵字第22719 號卷第196 頁
      至第197 頁），且參酌被告戊○○與陳建邦係堂舅甥關係
      亦據被告戊○○於本院前審供明在卷，另被告戊○○係因
      陳建邦之告知始知悉丁○○之行蹤而前往調查逮捕等情已
      如前述，足見本件應係被告戊○○與陳建邦事先策劃謀議
      以查獲被告丁○○持有毒品為由，向其要求交付賄賂。
    2.被告丙○○、乙○○雖係與被戊○○一同執行勤務，復於
      查獲丁○○、甲○○持有毒品後，因其間陳建邦介入而與
      戊○○共同將丁○○夫婦縱放，並為掩飾其縱放人犯等犯
      行而在員警工作記錄簿上登載不實等，惟本件若係被告戊○○與陳建邦策劃共謀對丁○○索取賄賂，並非必然須與
      乙○○、丙○○合作而為行為分擔，其大可隱瞞此一事實
      ，而獨與陳建邦取得賄賂款項，再佯以因陳建邦係自己堂
      甥而接受其請託關說，並以此為由告知被告乙○○、丙○○，乃同意縱放丁○○夫婦，衡情，亦非無可能。且如前
      所述關於得知丁○○行蹤、告知丁○○可以交付賄賂以獲
      得釋放及不追究、請丁○○轉告陳建邦開車跟隨在後、事
      後與甲○○對話告以『讓你們花錢消災』等情，均係被告
      戊○○、陳建邦所為，並無證據足證被告乙○○、丙○○
      亦知情且有參與，是本件公訴人所舉證據尚不足證明被告
      乙○○、丙○○有共犯對於公務員關於違背職務之行為收
      受賄賂罪，本應為無罪諭知，惟此部分公訴人亦認與前揭
      論罪科刑部分有牽連犯之裁判上一罪關係，爰不另為無罪
      諭知。
七、原審就被告戊○○侵占非公用私有財物罪、被告乙○○、丙○○部分予以論科，固非無見，惟查：（一）被告戊○○應
    構成違背職務收受賄賂罪，原審認被告戊○○不構成違背職
    務收受賄賂罪，尚有未恰。（二）被告戊○○、乙○○、丙○○將查扣之海洛因1 包予侵占、隱匿，除已構成侵占非公
    用私有財物罪外，另亦犯隱匿關係他人刑事被告案件之證據
    罪及持有第一級毒品罪，原審疏未論及犯隱匿關係他人刑事
    被告案件之證據罪及持有第一級毒品罪，亦有未恰。（三）
    原判決就被告戊○○、乙○○、丙○○查扣之電話簿1 本部
    分，亦論以侵占非公用私有財物罪，同有未合。（四）被告
    戊○○、乙○○、丙○○等3 人所侵占之海洛因1 包（重量
    約2 錢，價值40,000元），原審未予以明確認定，尚有未當
    。檢察官上訴意旨，主張被告戊○○應已構成違背職務收受
    賄賂罪，為有理由，被告戊○○、乙○○、丙○○上訴意旨
    ，均否認犯罪，指摘原判決該部分不當，雖均無理由，惟原
    判決關於此部分既有上開可議之處，自屬無可維持，應由本
    院將此部分予以撤銷改判。爰審酌被告戊○○、乙○○、丙○○身為職司調查犯罪警察職務之公務人員，竟與民眾陳建
    邦勾結縱放依法逮捕之人犯，再湮滅刑案件之證據，戊○○
    並就此違背職務行為收受賄賂，其等3 人又在警察工作紀錄
    簿上登載不實，嚴重玷污警察風紀與公權力執行之廉潔性，
    敗壞官箴，且犯後均矢口否認犯行，難認已具悔悟之心，其
    等各人犯罪動機、手段、法益受損情況等一切情狀，爰分別
    量處如主文第2 、3 項所示之刑。被告戊○○、乙○○、丙○○部分並依貪污治罪條例第17條、刑法第37條第2 項規定
    分別宣告褫奪公權如主文第2 項、第3 項所示。被告戊○○
    、陳建邦共同收受賄賂所得共60,000元，依貪污治罪條例第
    1 項、第2 項規定，諭知應予連帶追繳沒收，如全部或一部
    無法追繳沒收時，以其等財產抵償之；被告戊○○、乙○○
    、丙○○共同侵占之第一級毒品海洛因1 包（重量約2 錢，
    價值40,000元），並諭知應予連帶追繳沒收，如全部或一部
    無法追繳沒收時，追徵其價額。至被告戊○○、陳建邦所得
    免除債務之不正利益26,000元，則依法不得追繳沒收，併此
    敘明。
八、共同被告陳建邦部分，已經本院前審判處有期徒刑10年2 月
    ，被告丁○○部分亦經判處有期徒刑10月，減為有期徒刑5
    月，均因未上訴最高法院而告確定，核此敘明。
據上論結，應依刑事訴訟法第369 條第1 項前段、第364 條、第
299 條第1 項前段、第300 條，貪污治罪條例第4 條第1 項第5
款、第6 條第1 項第3 款、第7 條、第10條第1 項、第2 項、第
17條，毒品危害防制條例第11條第1 項，刑法第11條、第163 條
第1 項、第165 條、第213 條、第37條第2 項，修正前刑法第28
條、第55條，刑法施行法第1 條之1 ，判決如主文。
本案經檢察官陳建年到庭執行職務。
中    華    民    國    97    年    11    月    17    日
                  刑事第二庭  審判長法  官  林正雄
                                    法  官  陳啟造
                                    法  官  黃壽燕
以上正本證明與原本無異。
如不服本判決應於收受本判決後10日內向本院提出上訴書狀，其
未敘述上訴理由者，並得於提起上訴後10日內向本院補提理由書
狀（均須按他造當事人之人數附繕本）「切勿逕送上級法院」。
中    華    民    國    97    年    11    月    17    日
                                    書記官  梁雅華
附錄本判決論罪科刑法條：
貪污治罪條例第4條第1項第5款
五  對於違背職務之行為，要求、期約或收受賄賂或其他不正利
    益者。
貪污治罪條例第6 條第1 項第3 款
  有下列行為之一者，處5 年以上有期徒刑，得併科新臺幣3 千
  萬元以下罰金：
一  意圖得利，抑留不發職務上應發之財物者。
二  募集款項或徵用土地、財物，從中舞弊者。
三  竊取或侵占職務上持有之非公用私有器材、財物者。


司法院資訊處製作；財團法人民間司法改革基金會備份。
